【裁判字號】    99,交訴,16
【裁判日期】    991230
【裁判案由】    公共危險等
【裁判全文】
臺灣苗栗地方法院刑事判決              99年度交訴字第16號
公  訴  人  臺灣苗栗地方法院檢察署檢察官
被      告  劉建俊
選任辯護人  林家進律師
上列被告因公共危險等案件，經檢察官提起公訴（99年度偵字第
1884 號），本院判決如下：
    主  文
劉建俊犯不能安全駕駛動力交通工具罪，處有期徒刑參月；又犯
業務過失致人於死罪，處有期徒刑壹年；又犯肇事致人死亡逃逸
罪，處有期徒刑拾月。應執行有期徒刑壹年拾壹月。
    事實
一、劉建俊係以駕駛營業大貨車為職業，為從事業務之人，於民
    國99年3 月12日22時許，在苗栗縣苑裡鎮某小吃店內，食用
    添加有米酒之薑母鴨及飲用啤酒後，已達不能安全駕駛動力
    交通工具之程度，仍駕駛車牌號碼455-HJ號營業曳引車，連
    結車牌號碼OF-75 號子車，裝載水泥基樁10支，沿省道台61
    線由南往北方向行駛。同日約23時8 分許，行經該路段北向
    125.4 公里處時，疏未注意夜間裝載伸後貨物，應於後端懸
    掛紅燈或反光危險標誌，以提醒後方來車注意，避免發生追
    撞。適同時間有陳政貴駕駛車牌號碼MW-695號營業大貨車，
    滿載木頭棧板從同向後方駛至，亦因疏未注意車前狀況，致
    車頭猛力追撞劉建俊駕駛車輛後伸貨物之水泥基樁，造成陳
    政貴所駕駛之營業大貨車車頭全毀，並受有腹內出血、雙側
    血胸、雙側股骨骨折、左髖關脫臼併骨折外傷性出血性休克
    ，經送醫後仍因傷重不治而死亡。詎劉建俊肇事後雖停車查
    看，但恐因酒駕及業務過失肇事東窗事發，竟取車內之閃光
    錐放置於水泥基樁內，偽裝有在後端放置反光標誌後，未報
    警協助救護當時仍有生命跡象，且仍呼救之陳政貴，隨即駕
    車逃離現場。嗣經警據沿途經過之卡車司機報案後，循線於
    同日23時40分許，在苗栗縣通霄鎮省道台1 線與苗128 線公
    路口攔獲劉建俊所駕駛之車輛，並對其實施呼氣酒精濃度測
    試，結果測試值高達每公升1.34毫克，而查獲上情。
二、案經陳政貴之妻黃歆芸訴由苗栗縣警察局通霄分局報告臺灣
    苗栗地方法院檢察署檢察官偵查後提起公訴。
    理  由
壹、證據能力部分：
  (1)苗栗縣警察局通霄分局警員陳永錚所繪製之道路交通事故現
    場圖、道路交通事故調查報告表（一）、（二）（相卷第14
    頁至第15頁），係警員職務上所製作，記載車禍現場有關車
    輛之位置、車行方向、散落物…等事實之書面資料，因警員
    有據實記載之義務，性質上可信性極高，且現場歷經相當時
    日，由於日曬雨淋及其他車輛碾壓，欲現場重建，勢不可能
    ，實有尊重現場圖紀錄之必要性。且肇事現場確有路燈之燈
    光照明，此有現場照片可資佐憑甚為清楚（相卷第65頁、本
    院卷第46頁），辯護人主張道路交通事故現場圖所載肇事現
    場有照明與事實不符，無證據能力，並無可採。是上開證據
    依刑事訴訟法第159 之4 第1 款規定，自得為證據（刑事訴
    訟新制法律問題研討會提案第17號研討結果參照）。
  (2)員警拍攝之交通事故現場照片（相卷第16至第24頁）、陳政
    貴死亡案件相驗照片（相卷第47頁至第54頁、第65頁、第68
    至第75頁）、本院法官助理勘驗照片（本院卷第46頁至第59
    頁）、酒精測試紀錄單1 張（相卷第27頁），均係依機器之
    功能，攝錄分析所得實物形貌而形成之圖像或數據資料，並
    非人類意思表達之言詞或書面陳述，不含供述要素，當不在
    刑事訴訟法第159 條第1 項規定「被告以外之人於審判外之
    言詞或書面陳述」之範圍內，性質上非屬供述證據，無傳聞
    法則之適用（最高法院97年度台上字第3854號判決意旨參照
    ），且非實施刑事訴訟程序之公務員因違背法定程序而取得
    ，與本案待證事實復具有自然之關連性，自有證據能力。
  (3)警員呂頁錡對被告汽駕駛人酒後生理協調平衡檢測紀錄表，
    係被告以外之人於審判外之書面陳述，依刑事訴訟法第159
    條第1 項之規定，固屬傳聞證據。惟性質上乃屬公務員職務
    上之紀錄文書，該等文書既係由公務員依職權所為，當然與
    其責任、信譽攸關，若有錯誤、虛偽，該公務員可能因此負
    擔刑事及行政責任，從而其正確性高，故同法第159 條之4
    第1 款規定，得為證據，且本院亦查無其他記載與事實不符
    之情，自可適用上開第159 條第1 項所指「法律有規定者」
    之規定，認有證據能力。
  (4)臺灣省竹苗區車輛行車事故鑑定委員會99年5 月17日函鑑定
    意見書（相卷第77至78頁），係屬刑事訴訟法第206 條第1
    項、第208 條第1 項之鑑定報告，依同法第159 條第1 項之
    除外規定，亦得為證據。
  (5)至以下其餘本院引用為認定犯罪事實之證據，經檢察官、被
    告及辯護人於審判程序一致同意作為證據（本院卷第222 至
    230 頁），且迄至言詞辯論終結前，亦未聲明異議，本院審
    酌前開陳述作成時之情況，尚無違法或證明力明顯過低之瑕
    疵，與本案待證事實復具有相當關連性，亦認為適當，依刑
    事訴訟法第159 條之5 規定，自得作為證據。
貳、實體部分：
一、犯罪事實之認定：
  (1)不能安全駕駛動力交通工具罪部分：
    被告坦承於99年3 月12日22時許，在苗栗縣苑裡鎮小吃店內
    ，食用添加有米酒之薑母鴨及飲用啤酒後，已達不能安全駕
    駛動力交通工具程度，仍駕駛營業曳引車連結子車，裝載水
    泥基樁10支欲運往台中港（本院卷第15頁），經核被告之自
    白與道路交通事故當事人酒精測定紀錄表上所黏貼呼氣酒精
    測試值單之呼氣酒精濃度達1.34mg/l，及苗栗縣警察局通霄
    分局汽機車駕駛人酒後生理協調平衡檢測紀錄表、刑法第18
    5 條之3 案件測試觀察紀錄表所載測試結果相符，被告所涉
    刑法第185 條之3 不能安全駕駛動力交通工具罪部分之犯罪
    事實明確，洵堪認定，應依法論科。
  (2)業務過失致人於死罪部分：
    被告並不爭執係駕駛營業用曳引車為職業，為從事駕駛業務
    之人，99年3 月12日22時許，在苗栗縣苑裡鎮某小吃店飲用
    酒類後，駕駛營業曳引車連結子車，裝載水泥基樁10支，經
    台61線由南往北方向行駛。同日約23時8 分許，行經該路段
    北向125.4 公里處時，遭陳政貴所駕駛之MW -695 號營業大
    貨車追撞，致陳政貴死亡之事實。惟矢口否認涉有業務過失
    致人於死之罪責，辯稱：伊當時有在水泥基樁（相卷第69頁
    下圖以鉛筆標示之位置），以鐵絲將閃光錐固定在螺絲上，
    並未違反道路交通安全規則及道路交通管理處罰條例等語置
    辯。惟查：
    被告於審理時回答受命法官問題時供稱略以：問：你是怎
      麼固定？答：就是基樁尾端它有很多的螺絲孔，我這邊綁
      鐵線，有一根螺絲大概10幾公分長，螺絲鎖在那個螺絲孔
      內。問：螺絲10幾公分長？答：對。問：多粗？答：就還
      蠻粗的，大約拇指跟食指圈起來這麼粗。問：這樣大概有
      5 公分。答：大概是，它長度約10公分、11公分，把它鎖
      在那個螺絲孔，這邊綁鐵線，然後綁在那個螺絲下面，類
      似吊著這樣。然觀諸被告當庭以鉛筆所標示鎖螺絲懸吊閃
      光錐之螺絲孔狀況，卻完好無破損。則果如被告所言，係
      以螺絲鎖在水泥基樁之螺絲孔，則何以遭受被害人陳政貴
      所駕駛滿載棧板之15噸大貨車追撞，已致大貨車車頭全毀
      ，然該螺絲孔既然有螺絲鎖住固定，竟仍能遭此重力加速
      度之追撞後，而仍絲毫無損，此顯與事理相違。是被告辯
      稱，當時有在車後水泥基樁之螺絲孔內，以螺絲、鐵線懸
      綁閃光錐乙節，自不足採信。
    又被告提出依現場照片（檔名為IMG6059.jpg 、IMG6060.
      jpg ）有發現朱紅色碎片，應係被告所懸掛之閃光燈碎片
      等語。惟證人即現場處理警員陳永錚於本院審理時回答檢
      察官問題時證稱略以：問：你在現場當場有沒有看到紅色
      閃光燈碎片？答：沒有。問：照片上紅色的這個影像，我
      們看出來是小小塊紅色的這個影像，你知不知道這個是什
      麼東西？答：不能確定是什麼東西（本院卷第98頁及反面
      ）。回答辯護人詰問時證稱略以：問：現場有任何的散落
      物或碎片嗎？答：沒有，只有一些那個就是經清掃後，一
      小堆的那種沒有清理完的（本院卷第101 頁）。問：你為
      什麼只有拍全景，沒有拍細部的景象呢？答：那個目視，
      經檢視就沒有那種殘片（本院卷第102 頁）。綜上證人之
      證述足證，現場處理及清掃時，並未發現任何被告所辯稱
      類似被告事後所放置之閃光錐碎片甚明。況拍照之現場係
      夜間，照片中有出現細小之紅色光點，非無可能係其他因
      素所照成之反光現象，或陳政貴所駕駛車輛車前燈破損後
      所遺留未完全清理之細微碎片之反光。被告辯稱照片中細
      微之紅色光點，既係其所懸掛閃光燈之碎片云云，自無可
      採。
    再依告被告所辯，當時以螺絲固定懸掛之閃光錐，係總高
      度32.5公分、其中閃光錐部分約高16.5公分、錐體底部約
      10公分、頂部直徑為3.8 公分（本院卷第61頁、第69頁）
      。觀之該閃光錐總高度既已達32.5公分，閃光錐部分亦有
      約高16.5公分之紅色材質，況該閃光燈椎體與手持部分中
      間亦有金屬片部分，則何以肇事現場經警蒐證結果，並未
      發現有長度約10公分、直徑約5 公分之螺絲，亦未發現類
      似該閃光錐紅色部分及黑色握把部分之碎片及閃光錐之鐵
      片？況該閃光錐閃光體部分高度既達16.5公分，體積並非
      極小，則何以可能現場螺絲、閃光燈大部分碎片、鐵片均
      憑空灰飛煙滅，僅僅剩下照片中細微之紅色小碎片2 片。
      又被告及辯護人主張，3 月17日有到現場，路肩上仍然發
      現有閃光燈之碎片，並有錄影為證云云。然此部分並非肇
      事當日現場所發現之物證，且非依法取得之證據，不能排
      除是事後其他車輛經過所遺留之可能，自無從採為對被告
      有利之認定。綜上已足勘認，被告確有未依規定於後端懸
      掛紅燈或反光危險標識，致影響行車安全之過失。
    按貨車之裝載，應在後端懸掛危險標識，日間用三角紅旗
      ，夜間用紅燈或反光標識，又汽車駕駛人飲用酒類或其他
      類似物後其吐氣所含酒精濃度超過每公升0.25毫克或血液
      中酒精濃度超過百分之0.05以上者，不得駕駛車輛，道路
      交通安全規則第79條第1 項第2 款、第114 條第2 款定有
      明文。本件認被告於夜間駕駛營業曳引車連結子車，未依
      上開規定懸掛紅燈或反光標識，致陳政貴所駕駛之營業大
      貨車因而發生追撞而死亡，涉有過失責任已明，與臺灣省
      竹苗區車輛行車事故鑑定委員會之鑑定意見（一）相符。
      此外，復有臺灣苗栗地方法院檢察署99年3 月13日相驗屍
      體證明書、臺灣苗栗地方法院檢察署檢驗報告書及卷附現
      場照片可資佐憑。被告所涉業務過失致人於死之犯罪事實
      洵堪認定，應依法論科。
  (3)肇事逃逸罪部分：
    被告辯稱因為並未發現所駕駛之營業曳引車遭追撞，致陳政
    貴死亡，如果知道有意圖逃逸之意思，不會事隔40分鐘，而
    僅僅駛離現場約5.7 公里等語置辯。惟查：
    被告供稱：我有經過該路段，我有聽到我車後有碰撞的聲
      音。我有停下來查看，但未發現有車輛與我發生交通事故
      （相卷第7 頁）；125.4K附近，聽到車尾有碰撞的聲音，
      滑行100-200 公尺，停在路邊，我下車看，看到我的閃光
      燈已經掉了（相卷第34頁）。回答受命法官問題時供稱略
      以：問：查看哪裡？答：我就看我的基樁鋼索有沒有鬆動
      ，沒有啊，我繞到後面，我的閃光器警示燈怎麼不見了，
      我就到車上再拿一個新的，放在基樁的洞口內，我檢查後
      我再上車，不知道過多久我才離開。（本院卷第32頁）回
      答審判長問題時供稱略以：問：你這種說法跟實際的情形
      不一樣啊？答：我只是聽到聲音。問：後面一部那麼大的
      車子撞過來，你竟然說你沒有感覺到震動？答：真的，反
      應遲緩，真的不曉得，我有聽到聲音（本院卷第36頁）。
      由上被告所供觀之，被告當時確已發覺車輛遭後車追撞，
      始下車查看，而肇事現場陳政貴所駕駛之車輛係15噸重之
      大貨車，並非小車，被告所駕駛之車輛遭15噸滿載棧板之
      大貨車追撞，既已停車查看，並在水泥基樁內放置閃光錐
      ，顯已知肇事之事實，已堪認定。
    證人即現場處理警員陳永錚於本院審理時回答檢察官問題
      時證稱略以：問：抵達現場以後先做什麼處理？答：因為
      到現場之後，車上那個人還有生命跡象，一直呼救說趕快
      把門打開要救他，他呼吸不上來，我們就想盡辦法，當然
      是先徒手，但是沒有辦法扳開，之後有一些貨車司機都主
      動停下來幫忙，還是沒有辦法（本院卷第96頁反面）。問
      ：上面有沒有屬於是死者車輛的車痕跡碎片或是碎落物？
      答：那個玻璃碎片。問：然後是在水泥基樁內？答：是，
      基樁內（本院卷第99頁反面）。亦可證被告放置閃光錐之
      水泥基樁內，依查獲當時係夜間，尚能看到有玻璃碎片，
      被告既已知道要放閃光錐在有玻璃碎片之基樁內，然竟辯
      稱不知肇事，對於此顯而易見之事仍圖飾詞辯解，已然與
      事理不符。
    證人張文龍於本院審理時回答檢察官問題時證稱略以：問
      ：來到了以後有沒有看到一台載水泥基樁的車？答：是南
      下的時候有碰到他是停在路旁邊而已（本院卷第121 反面
      ）。回答辯護人問題時證稱略以：問：你能確定他停在那
      裡嗎？答：對阿，他是停在馬路旁邊。問：你有看到那輛
      車子的司機在做什麼事情嗎？答：是下車查看，他在車子
      的週遭在看。（本院卷第122 頁至第123 頁）。回答受命
      法官問題時證稱略以：問：看到有一部車子在北上載著水
      泥基樁，確實是停在路上？答：對。問：是在行進還是停
      著？答：我確定他是停的，因為他人是在下車四周在看。
      問：你有確定那個車子停在那邊，人下來巡視他的車子？
      答：對。你看到的那部車子是不是這部（提示相驗卷第69
      頁、第70頁）？答：對，沒有錯。問：你可以確認嗎？答
      ：可以（本院卷第124 頁）。綜上證人證述之內容觀之，
      本件被告肇事後至為警攔獲時，確有停車2 次之事實，第
      1 次停車為發現車尾有碰撞聲音時，被告停車查看後放置
      閃光錐在水泥基樁內，之後又第2 停車查看其所駕駛之車
      輛，已甚明確。被告肇事後既有停車2 次之事實，則駕車
      逃離現場40分鐘後，僅行駛約5.7 公里而為警攔獲，經驗
      上並非不可能之事。
    由上觀諸被告所供稱感覺車後有碰撞聲始下車查看，及證
      人陳永錚證述攔獲被告時所發現之情節，及證人張文龍所
      證述，途中仍發現被告停車查看等各節，已足徵被告確已
      發現駕駛車輛肇事，並致人死傷，然下車查看後並未協助
      救護，僅取閃光錐放置於水泥基樁內藉以掩飾犯行，隨即
      駕車逃離現場。此外，被告所載運之水泥基樁內尚留有陳
      政貴所駕駛大貨車前擋風玻璃之甚多碎片，又車尾下部復
      有明顯可得易見之追撞痕跡，被告亦且供稱有感覺碰撞聲
      音而停車查看。綜上各節，被告所辯無肇事逃逸之意圖，
      自無足採，其確明知駕駛動力交通工具肇事致人死傷而仍
      逃逸之事實，洵堪認定，亦應依法論科。
二、論罪科刑之理由：
  (1)被告係以駕駛營業車輛為業務之人，就其駕駛車輛應有經常
    注意飲用酒類後，不能安全駕駛動力交通工具時，不得駕駛
    ，然卻仍駕駛本件營業曳引車，復因駕駛動力交通工具肇事
    ，致陳政貴死亡而逃逸，核其所為分別係犯刑法第185 條之
    3 不能安全駕駛動力交通工具罪、第276 條第2 項業務過失
    致人於死罪及同法第185 條之4 肇事致人死亡而逃逸罪。被
    告所犯上開3 罪，犯意有別，行為互殊，構成要件有異，係
    數罪名，均應予分論併罰。
  (2)爰審酌被告前無科刑之前科紀錄，素行尚佳，然係職業駕駛
    人，駕駛車輛本應負有避免對他人造成危險之注意義務，然
    卻疏未注意，而仍酒後駕車，復因未依規定懸掛紅燈或閃光
    危險標誌，肇事致人死傷而逃逸，置當時仍有生命跡象，可
    以呼救之陳政貴性命於不顧而逃離現場，犯後又矢口否認犯
    罪，無絲毫之反省與悔意。惟念已與陳政貴之家屬達成民事
    部分之和解，有本院99年調字第87號調解筆錄可稽（本院卷
    第62頁），依刑法第57條之規定，兼衡被告所犯情節、犯後
    態度、學經歷等一切情狀，就被告所犯上開3 罪及檢察官具
    體求刑之刑度，分別量處如主文所示之刑，並定其應執行之
    刑。被告犯後矢口否認犯罪，仍圖飾詞卸責，歷此偵審程序
    仍無從教化真心悔改，足徵非施以監禁無從教化，顯與緩刑
    須以暫不執行為適當之要件未合，其求為緩刑之宣告，自無
    從准許。
據上論斷，依刑事訴訟法第299 條第1 項前段，刑法第185 條之
3 、第185 條之4 、第276 條第2 項、第51條第5 款，刑法施行
法第1 條之1 ，判決如主文。
本案經檢察官盧美如到庭執行職務
中    華    民    國    99    年    12    月    30    日
                  刑事第三庭  審判長法  官  柳章峰
                                    法  官  顏苾涵
                                    法  官  陳文貴
以上正本證明與原本無異。
如不服本判決應於收受判決後10日內向本院提出上訴書狀，並應
應敘述具體理由。其未敘述上訴理由者，應於上訴期間屆滿後20
日內向本院補提理由書(均須按他造當事人之人數附繕本)「切勿
逕送上級法院」。
                                    書記官  陳玲君
中    華    民    國    99    年    12    月    30    日
附錄本案論罪科刑法條：
中華民國刑法第185條之3
服用毒品、麻醉藥品、酒類或其他相類之物，不能安全駕駛動力
交通工具而駕駛者，處 1 年以下有期徒刑、拘役或科或併科 15
萬元以下罰金。
中華民國刑法第185條之4
（肇事遺棄罪）
駕駛動力交通工具肇事，致人死傷而逃逸者，處6 月以上5 年以
下有期徒刑。
中華民國刑法第276條
（過失致死罪）
因過失致人於死者，處 2 年以下有期徒刑、拘役或 2 千元以下
罰金。
從事業務之人，因業務上之過失犯前項之罪者，處 5 年以下有
期徒刑或拘役，得併科 3 千元以下罰金。

司法院資訊處製作；財團法人民間司法改革基金會備份。
